【裁判字號】    97,消債更,171
【裁判日期】    970520
【裁判案由】    更生事件
【裁判全文】
臺灣臺北地方法院民事裁定           97年度消債更字第171號
聲  請  人
即債務人    甲○○
上列當事人因消費者債務清理事件聲請更生及保全處分，本院裁
定如下：
    主  文
更生及保全處分之聲請均駁回。
聲請費用由聲請人負擔。
    理  由
一、按債務人對於金融機構因消費借貸、自用住宅借款、信用卡
    或現金卡契約而負債務，在聲請更生或清算前，應提出債權
    人清冊，以書面向最大債權金融機構請求協商債務清償方案
    並表明共同協商之意旨，消費者債務清理條例（下稱本條例
    ）第151條第1項定有明文。又聲請更生或清算不合程式或不
    備其他要件者，法院應以裁定駁回之，但其情形可以補正者
    ，法院應定期間先命補正，復為本條例第8條所明定。次按
    法院就更生或清算之聲請為裁定前，得因利害關係人之聲請
    或依職權，以裁定為保全處分，本條例第19條第1項另定有
    明文，惟該項保全處分，係法院為防杜債務人之財產減少，
    維持債權人間之公平受償及使債務人有重建更生之機會，所
    為暫時之處分行為，自應以聲請更生或清算程式存在，始有
    保全處分之必要。
二、查本件債務人向本院聲請更生及保全處分，雖主張：其有不
    能清償債務情事，且無擔保或無優先權之債務總額未逾新臺
    幣1,200萬元，復未經法院裁定開始清算程式或宣告破產，
    前已提出書面向最大債權金融機構上海商業儲蓄銀行股份有
    限公司請求共同協商債務清償方案，惟遭銀行直接退件，致
    未能開始協商；又因債務人尚有其他銀行信用保證債務達九
    百多萬元，為使債權人能公平受償，故同時聲請保全處分云
    云。惟：
(一)本條例第151條第1項所定之前置協商程式，債務人除提出書
    面向最大債權金融機構請求並表明共同協商之意旨外，依法
    仍應提出債權人清冊，此為債務人請求協商之法定程式及義
    務，若未具備，尚難認為已依法請求債務協商。查本件債務
    人所稱前已提出申請協商之書面，僅有申請函、身份證影本
    、聯合徵信中心之當事人信用報告回覆書、綜合所得資料清
    單及財產清單等資料，並未附具債權人清冊；又聯合徵信中
    心之當事人信用報告，僅有金融機構債權人之資訊，並未含
    一般民間債權人，而其目的僅係為協助債務人釐清並製作本
    條例第151條第1項所稱之債權人清冊，並非用以代替債權人
    清冊之提出，故難認本件債務人已依法提出債權人清冊申請
    債務協商。是本件債務人聲請更生，既未遵循本條例第151
    條第1項之規定先行債務協商，且上開欠缺又屬無從補正，
    依首揭說明，自應駁回其更生之聲請。
(二)本件更生之聲請既因違反本條例第151條第1項、第8條之規
    定予以駁回，則債務人保全處分之聲請即失所附麗，應一併
    駁回，爰裁定如主文。
中    華    民    國    97    年    5     月    20    日
              民事第八庭    法      官  陳景祥
上為正本係照原本作成
如不服本裁定，應於裁定送達後10日內，以書狀向本院提出抗告
，並繳納抗告費新臺幣1千元
中    華    民    國    97    年    5     月    20    日
                            書  記  官  張樹成


司法院資訊處製作；財團法人民間司法改革基金會備份。
